臺灣臺北地方法院刑事判決　　　　　　　　　　　　　九十一年度自字第八四九號
　　自　訴　人　乙○○
　　被　　　告　甲○○
右列被告因詐欺案件，經自訴人提起自訴，本院判決如左：
    主  文
甲○○無罪。
    理  由
一、自訴意旨略以：被告甲○○於民國九十一年十月十六日，至台北市中山區○○○
    路○段六二巷二七號四樓自訴人乙○○住處，偽稱急需款項應用，向自訴人調用
    新台幣（下同）三萬元，並言明隔日即同年月十七日如數歸還，以取信於被告，
    使自訴人不疑有詐誤認被告有還款意願而陷於錯誤，遂依被告之言，將現金二萬
    八千五百元交付被告。詎於翌日自訴人並未見被告前來還款，以被告所留電話號
    碼聯絡被告亦未能取得聯繫，迄至同年月十九日，始找到被告，被告在電話中表
    示將在同年月二十三日出面解決並還錢，但屆期被告並未出現，再經自訴人以電
    話聯絡，被告始出面又稱因無現金，央請自訴人再予寬限幾天，並簽發到期日九
    十一年十月二十六日、面額三萬元之本票乙紙，交付予自訴人作為憑據。惟於上
    開本票到期後，被告又避不見面且音訊全無，至此自訴人恍然大悟，方驚覺被告
    係存心詐騙自訴人金錢，並以托延戰術或搪塞方式應付自訴人，顯有詐欺之行為
    。
二、按犯罪應依證忍定之，無證據不得認定犯罪員，刑事訴訟法第一五十四條第二項
    定文；又不能證明被告犯罪者，應諭知無罪之判決，此一規定，於自訴程序並有
    準用，同法第三百零一條第一項、第三百四十三條亦有明文。次按認定犯罪事實
    所憑之證據，雖不以直接證據為限，間接證據亦包括在內；然而無論直接或間接
    證據，為訴訟上之證明，須於通常一般之人均不致有所懷疑，而得確信瘉為實之
    程序者，始得據為有罪之認定，倘其證明尚未達到此一程度，而有合理之懷疑存
    在時，即應為有利於被告之認定，更不必有何有利之證據，此有最高法院三十年
    上字第八一六號判例、七十六年台上字第四九八六號判例可供參照。再按刑法第
    三百三十九條第一項詐欺罪之成立，以意圖為自己或第三人不法所有，以詐術使
    人將本人或第三人之物交付為要件。所謂以詐術使人交付，必須被詐欺人因其詐
    術而陷於錯誤，若其所用方法，不能認為詐術，亦不致使人陷於錯誤，即不構成
    該罪，最高法院亦著有四十六年台上字第二六○號判例可參。
三、訊據被告固坦承曾向自訴人借款，惟堅決否認自訴人所指詐欺行為，辯稱：當時
    確因缺錢急用，才向自訴人借款，原約定借款翌日即還款，但因聯絡不到家人，
    一時籌不到錢，且無工作，才未能還款，並無詐欺自訴人之意等語。
四、自訴人認被告涉有右開詐欺罪嫌，無罪係以：被告借款後未主動聯絡清償，嗣後
    亦不知去向，且簽發之本票亦未兌現為其主要論據。經查：
  (一)被告於九十一年十月十七日向自訴人借款二萬八千五百元，並於同年月二十三日
    簽發到期日為九十一年十月二十六日、面額三萬元之本票乙紙交付自訴人，以為
    憑據，此據被告供承在卷，並有自訴人提出之前揭本票一紙在卷可稽，堪信被告
    確曾於前揭日期向自訴人借款二萬八千五百元。
  (二)自訴人雖指述被告表示翌日即還款，而以此方法詐得款項等語，然查，自訴人於
    本院審理時陳稱：與被告係朋友關係，已經相處半年了，被告待其不錯，因被告
    有困難，基於朋友情誼才借款給被告，並非因被告保證於次日清償而同意借款等
    語（見本院九十三年三月十九日審判筆錄），此與被告供述與自訴人是朋友關係
    ，因其需款急用才向自訴人借款等語，互核相符，是本件自訴人既因基於朋友情
    誼才同意借款幫助，足認其意在幫助被告渡過經濟難關，難認被告有何施用詐術
    之行為，自訴人亦未因此陷於錯誤。又被告於借款時確有留下電話號碼可供自訴
    人找尋聯絡，並簽發本票留有其真實姓名、住址、
    分，並以之為債權憑據，縱被告再三拖延未還款，亦不足為被告有施用詐術之認
    定。至被告借款後未按期還款，係純屬民事債務糾葛，應循民事途徑解決，核與
    詐欺罪之構成要件有間，尚難僅以被告未清償借款即推論被告自始即有詐欺之犯
    意。此外，本件復查無其他積極證據足資認定被告有自訴人所指之詐欺取財犯行
    ，其犯罪自屬不能證明，依法應為無罪之諭知。
  (三)又法院認為應科拘役、罰金或應諭知免刑或無罪之案件，被告經合法傳喚無正當
    理由不到庭者，得不待其陳述逕行判決，刑事訴訟法第三百零六條定有明文。本
    件被告甲○○經合法傳喚後，無正當理由不到庭，此有送達證書一紙在卷可稽，
    且本院認應為無罪之諭知，依上開規定，自不待被告到庭陳述而逕行判決，併此
    敘明。
據上論斷，應依刑事訴訟法第三百四十三條、第三百零一條第一項、第三百零六條，
判決如主文。
中　　　華　　　民　　　國　　九十三　　年　　　三　　　月　　三十一　　日
                                      臺灣臺北地方法院刑事第十三庭
                                          審判長法  官  朱瑞娟
                                                法  官  吳佳薇
                                                法  官  陳慧萍
右正本證明與原本無異。
如不服本判決，應於判決送達後十日內，向本院提出上訴狀。
                                                書記官  何適熹
中　　　華　　　民　　　國　　九十三　　年　　　三　　　月　　三十一　　日
